【裁判字號】    97,消債更,236
【裁判日期】    980911
【裁判案由】    更生事件
【裁判全文】
臺灣士林地方法院民事裁定           97年度消債更字第236號
債  務  人  甲○○
上列當事人聲請更生事件，本院裁定如下：
    主  文
債務人甲○○自中華民國九十八年九月十四日十七時起開始更生
程序。
命司法事務官進行本件更生程序。
    理  由
一、按債務人與金融機構協商成立者，不得聲請更生或清算，但
    因不可歸責於己之事由，致履行顯有重大困難者，不在此限
    。本條例施行前，債務人依金融主管機關協調成立之中華民
    國銀行公會會員辦理消費金融案件無擔保債務協商機制與金
    融機構成立之協商，準用前項之規定，消費者債務清理條例
    第151 條第5 項、第6 項分別定有明文。次按，債務人不能
    清償債務或有不能清償之虞，且無擔保或無優先權之債務總
    額未逾新臺幣（下同）1,200 萬元者，於法院裁定開始清算
    程序或宣告破產前，得向法院聲請更生，觀諸同條例第3 條
    、第42條第1 項規定自明。又法院開始更生程序之裁定，應
    載明其年、月、日、時，並即時發生效力。法院開始更生或
    清算程序後，得命司法事務官進行更生或清算程序，必要時
    得選任律師、會計師或其他適當之自然人或法人一人為監督
    人或管理人，復為同條例第45條第1 項、第16條所明定。
二、本件聲請意旨略以：伊前曾於民國95年間依照「中華民國銀
    行公會會員辦理消費金融案件無擔保債務協商機制」請求共
    同協商債務清償方案，並協商成立（下稱95協商），協商條
    件為每月還款新臺幣（下同）13,230元，且其為家管無固定
    收入，伊於協商時所簽立每月45,000元之收入切結書乃係其
    配偶之收入，惟伊之配偶因房貸利率調高，子女學費增加，
    導致支出增加，而無法履行協商條件，故伊確係因不可歸責
    於己，致履行協商條件顯有重大困難。且伊無擔保或無優先
    權之債務總額未逾1,200 萬元，復未經法院裁定開始清算程
    序或宣告破產，爰向本院聲請更生等語。
三、經查，債務人所主張之上開事實，業據提出全戶戶籍謄本（
    見本院卷第22頁）、95協商協議書（見本院卷第24頁）、財
    團法人金融聯合徵信中心當事人綜合信用報告－債務清理條
    例前置協商專用債權人清冊（見本院卷第25至30頁）、債務
    人及其配偶95、96年綜合所得稅各類所得資料清單（見本院
    卷第34、104 至106 頁）、債務人配偶之薪資轉帳存摺影本
    （見本院卷第41至43、145 至147 頁）、債務人之子女學雜
    費繳費單據（見本院卷第56、57頁）、債務人配偶之房貸扣
    款轉帳明細（見本院卷第61至74頁）、債務人配偶之財產歸
    屬資料清單（見本院卷第107 頁）為證。又債務人之財產僅
    有一筆汎華室內裝修設計有限公司（下稱汎華公司）之300,
    000 元投資、台灣茂矽證券535 股、憶聲電子證券31股（見
    本院卷第32、189 、190 頁）惟汎華公司目前停業中（見本
    院卷第157 ─1 頁），債務人所持有之台灣茂矽及憶聲電子
    股價總額為4,014 元（見本院卷第198 頁），又債務人自承
    其目前從事家庭清潔，每月所得8,000 元（見本院卷第174
    頁）是以債務人每月所得8,000 元，債務總額1,336,959 元
    觀之，其主張有不可歸責於己之事由致履行協商顯有重大困
    難之情事，堪認為真實。此外，復查無債務人有消費者債務
    清理條例第6 條第3 項、第8 條或第46條各款所定駁回更生
    聲請之事由存在，則債務人聲請更生，應屬有據。
四、爰裁定如主文。
中    華    民    國    98    年    9     月    11    日
                  民事第二庭  法      官  藍雅清
上為正本係照原本作成。
本件不得抗告。
中    華    民    國    98    年    9     月    11    日
                              書  記  官  羅伊安


司法院資訊處製作；財團法人民間司法改革基金會備份。
